【裁判字號】    98,破抗,38
【裁判日期】    981022
【裁判案由】    宣告破產
【裁判全文】
臺灣高等法院民事裁定                  98年度破抗字第38號
抗  告  人  李善餘即大民營造有限公司清算人
上列抗告人因聲請宣告大民營造有限公司破產事件，對於中華民
國98年9月9日臺灣新竹地方法院97年度破字第9號裁定提起抗告
，本院裁定如下：
    主  文
抗告駁回。
抗告程序費用由抗告人負擔。
    理  由
一、按稅捐、滯納金、利息、滯報金、怠報金、短估金及罰鍰等
    等之徵收，優先於普通債權；在破產程序中先於他普通債權
    而受清償，此觀稅捐稽徵法第6條第1項、第49條、加值型及
    非加值型營業稅法第57條及破產法第112 條規定自明。又債
    務人之資產已不足清償稅捐等優先債權，他債權人更無受償
    之可能，倘予宣告破產，反而須優先支付破產財團之管理、
    分配所生之費用及破產管理人之報酬等財團費用，將使破產
    財團之財產更形減少，優先債權人即稅捐機關之債權減少分
    配或無從分配，其他債權人更無在破產程序受分配之可能，
    顯與破產制度之本旨不合（最高法院98年度第4 次民事庭會
    議決議(一)參照）。
二、本件抗告人於原法院聲請意旨略以：伊為大民營造有限公司
    （以下稱大民公司）之清算人，於清算過程中，發現大民公
    司之資產僅有新臺幣（下同）487萬7,654元，惟負債高達1
    千6百多萬元，爰依公司法第113條準用第89條之規定，聲請
    裁定宣告大民公司破產，並提出臺灣新竹地方法院民事庭函
    、土地建物謄本及大民公司之資產負債表、債權人清冊、清
    算後之財產明細表等件為證。經查：
  (一)抗告人呈報大民公司之資產有：(1)現金（庫存）3萬3,669元
    ；(2)現金（生財器具等折舊為零後其廢鐵收入）10萬8,549
    元；(3)對新竹縣政府衛生局之預付工程款債權36萬9,422 元
    ；(4)對力甲營造有限公司之預付工程款債權10萬464元；(5)
    應退稅額20萬3,661 元；(6)坐落臺北縣深坑鄉○○段土庫小
    段79-24地號土地，價值128萬7 千元；(7)南投縣草屯鎮○○
    段1610地號，權利範圍188/10000之土地，及其上同段1318
    建號，門牌號碼同鎮○○○街48巷1號4樓之7 房屋不動產價
    值共207萬4,378元。上開資產總計417萬7,143元，有抗告人
    於97年10月13日所提大民公司清算後之財產明細表附卷可稽
    （見原法院卷第60頁）。
  (二)而大民公司之負債則有：(1)前開臺北縣土地地價稅1萬5,915
    元；(2)前開南投縣土地地價稅及房屋稅共2,696元；(3)90年
    度營業稅及91年度營利事業所得稅600萬5,650元，96年度營
    利事業所得稅清算尚未申報，暫估應納稅額2,361萬3,574元
    ，合計為2,961萬9,224元；(4)合作金庫商業銀行股份有限公
    司北新分公司本金1千萬元之借款債務及利息；(5)案外人林
    美銀代墊稅款債務1,827元；(6)光亮金屬工業股份有限公司
    之貨款債務40萬8千元。上開負債合計4,004萬7,662元。亦
    有抗告人於97年10月13日所提大民公司清算期內債權人清冊
    、臺北縣政府稅捐稽徵處新店分處98年1月17日北稅新三字
    第0980000827號函、南投縣政府稅務局於98年6月15日投稅
    法字第0980022917號函、財政部臺灣省北區國稅局新竹市分
    局98年1月22日北區國稅竹市四字第0980000424號函及合作
    金庫商業銀行股份有限公司98年2月2日陳報狀等件在卷可證
    （見原法院卷第59、84-85、93-96、119-120頁）。
  (三)雖大民公司之資產不足以清償其債務，惟其所滯欠之稅捐債
    務，縱扣除96年度之營利事業所得稅暫估應納稅額2,361萬3
    ,574元部分，合計亦已達602萬4,261元(即6,005,650元＋2,
    696元＋15,915元)。是大民公司之現有資產，顯不足清償上
    開稅捐等優先債權，他債權人更無受償之可能，倘予宣告破
    產，尚須優先支付破產財團之管理、分配所生之費用及破產
    管理人之報酬等財團費用，將使破產財團之財產更形減少，
    優先債權人即稅捐機關之債權減少分配或無從分配，其他債
    權人更無在破產程序受分配之可能，顯與破產制度之本旨不
    合。是抗告人依公司法第113 條準用第89條之規定，聲請裁
    定宣告大民公司破產，依首開說明，不應准許。原法院駁回
    抗告人之聲請，核無不合。抗告意旨指摘原裁定不當，聲明
    廢棄，為無理由，應予駁回。
三、據上論結，本件抗告為無理由，爰裁定如主文。
中    華    民    國    98    年    10    月    22    日
                    民事第十一庭
                        審判長法  官  鄭雅萍
                              法  官  徐福晉
                              法  官  詹文馨
正本係照原本作成。
本裁定除以適用法規顯有錯誤為理由外，不得再抗告。如提起再
抗告，應於收受後10日內委任律師為代理人向本院提出再抗告狀
。並繳納再抗告費新台幣１千元。
中    華    民    國    98    年    10    月    27    日
                              書記官  洪秋帆

司法院資訊處製作；財團法人民間司法改革基金會備份。
